最高法院刑事判決　　　　　　　　　　　　　　　八十八年度台上字第三三四五號
　　上　訴　人　甲○○
　　　　　　　　丙○○
　　　　　　　　乙○○
　　右　三　人
　　選任辯護人　黃鴻湖律師
右上訴人等因偽造文書案件，不服台灣高等法院中華民國八十六年六月四日第二審判
決（八十六年度上訴字第一一七九號，起訴案號：台灣板橋地方法院檢察署八十五年
度偵字第四五七四號），提起上訴，本院判決如左：
    主  文
上訴駁回。
    理  由
按刑事訴訟法第三百七十七條規定，上訴於第三審法院，非以判決違背法令為理由，
不得為之。是提起第三審上訴，應以原判決違背法令為理由，係屬法定要件。如果上
訴理由狀並未依據卷內訴訟資料，具體指摘原判決不適用何種法則或如何適用不當，
或所指摘原判決違法情事，顯與法律規定得為第三審上訴理由之違法情形，不相適合
時，均應認其上訴為違背法律上之程式，予以駁回。本件甲○○、丙○○、乙○○上
訴意旨略稱：本件上訴人甲○○係被害人僑聚貿易股份有限公司（下稱僑聚公司）信
用課主管，負責信用營利業務，具有審核及刪除訂單之權，是甲○○將電腦內交易資
料刪除，係有變更權限之人，就文書內容予以變更，縱其內容虛偽，且涉及他人權利
，尚難論以刑法第二百十條變造私文書罪。又本件公訴人對第一審判決提起上訴，上
訴書僅載：「被告等於民國八十四年九月七日以緊急方式出貨，顯與正常出貨情形不
符，原審未加詳查率而於事實中認定係正常交易，顯屬不當」等詞，其上訴範圍當限
於與此有關之部分，即上訴人甲○○、丙○○部分，與同案上訴人乙○○無涉，乙○
○對第一審判決並未上訴，判決即已確定，原判決亦有違誤。另上訴人丙○○於八十
五年一月二十五日在警訊僅供承附表中共有二十筆係正常訂貨及送貨與證人黃少勤於
八十五年一月二十四日警訊時證稱，附表中編號第一、九、十、十一、十七、十九、
二十、三十七、三十八共九筆係正常送貨等語，原判決未加詳察認定編號第一至二十
七、三十七、三十八號均由丙○○佯稱客戶訂貨，製作不實之銷售原始紀錄表等情，
有證據上理由矛盾云云。
惟查原判決依憑上訴人甲○○、丙○○、乙○○、已死亡之共同被告吳紹琦之自白，
僑聚公司公訴代理人張淑華之指訴，證人楊雅娟、廖裕仁、黃東明、劉智鵬、王妙經
、林文鈴、黃少勤、莊麗份、許財寶之證言，原判決附表所示之犯罪證據等證據，資
以認定上訴人等有共同連續行使偽造私文書，足以生損害於他人之事實，因而撤銷第
一審不當之判決，改判論處上訴人等罪刑，對於公訴意旨另以上訴人丙○○、甲○○
於民國八十四年一月二十七日以附表編號一所示之犯罪方法，向僑聚公司詐取新台幣
（下同）二十一萬八千六百四十六元貨物認丙○○、甲○○另涉有刑法行使業務登載
不實罪，詐欺罪、變造準私文書罪嫌部分，認無此犯行，以公訴人認與論罪科刑部分
有裁判上一罪關係，不另為無罪之諭知，亦在判決內詳予說明。從形式上觀察，原判
決並無違背法令之情形。查上訴人甲○○於任職僑聚公司信用課主管時，負責信用管
制業務，對客戶訂單經其信用審核通過後，如因客戶取消訂單、重覆訂貨、客戶拒收
退貨、倉庫缺貨、隔月作帳等業務上之正當原因，上訴人甲○○固有刪除該等電腦交
易資料之權，然並非謂甲○○即有以犯罪方法圖得不法利益而得任意刪除僑聚公司電
腦交易資料之權，此應為僑聚公司設立信用課主管職權範圍之當然解釋。本件上訴人
甲○○係以如原判決附表編號第一號所示之犯罪方法，即由丙○○佯稱客戶訂貨，製
作不實之銷售原始紀錄，或轉撥單、或提貨單，依正常程序經甲○○審核及出貨，再
由甲○○利用機會將修訂單之電腦訂貨資料銷除使無法入帳，並利用銷售作帳時伺機
抽取客戶簽收單，交丙○○持向客戶收取貨款，圖得不法之利益。對甲○○此種以犯
罪方法圖得不法利益而銷除電腦交易記錄之行為，原判決依牽連犯及連續犯規定論以
變造準私文書罪，於法尚無不合。又台灣板橋地方法院檢察署檢察官對本件第一審判
決不服，依刑事訴訟法第三百四十四條第一、二項、第三百六十一條之規定對上訴人
等提起上訴，雖僅附送公訴人僑聚公司之請求上訴書狀，略謂第一審未加詳查顯屬不
當云云，然查現行刑事訴訟法對第二審上訴係採覆審制，對第二審上訴書狀，並無應
述上訴理由之明文，亦未規定第二審法院之調查，應以上訴理由所指摘之事項為限
，故凡已上訴之部分，無論是否述上訴理由，第二審均應調查裁判，本件第一審檢
察官已表明對上訴人等提起上訴，縱未充分述理由，原判決據以調查、裁判自無上
訴意旨指摘之違法。再上訴人丙○○於八十五年一月二十五日警訊時固僅承認部分犯
罪事實，但嗣於同年二月七日警訊時即自白全部犯罪事實（見偵卷第三十頁以下），
原判決依憑該自白及綜合調查證據之結果，如上所述，其認定上訴人等之犯罪事實，
為其採證認事之職權行使，對於上訴意旨所指丙○○警訊時前後供述不同，及與證人
黃少勤所供部分相異，原判決雖疏未判決內說明其證據取捨及證據判斷力之理由，然
此部分疏漏，不足以影響於原判決之結果，並無上訴意旨所指摘證據上理由矛盾之違
法。綜上所述上訴人等上訴意旨所指各節，均非適法之第三審上訴理由，應認其上訴
違背法律上之程式，予以駁回。
據上論結，應依刑事訴訟法第三百九十五條前段，判決如主文。
中      華      民      國    八十八    年      六      月    二十四    日
                              最高法院刑事第十庭
                                  審判長法官  莊  登  照
                                        法官  洪  明  輝
                                        法官  蔡  清  遊
                                        法官  黃  一  鑫
                                        法官  林  秀  夫
      右正本證明與原本無異
                                              書  記  官
中      華      民      國    八十八    年      七      月      一      日
